【裁判字號】    89,台非,426
【裁判日期】    891116
【裁判案由】    行使變造私文書
【裁判全文】
最高法院刑事判決                                八十九年度台非字第四二六號
    上訴人  國防部最高軍事法院檢察署檢察長
    被  告  甲○○
右上訴人因被告行使變造私文書案件，對於陸軍第六軍團司令部中華民國八十八年八
月十一日初審確定判決（八十八年判字第一三三號），認為違法，提起非常上訴，本
院判決如左：
    主  文
原判決關於沒收部分撤銷。
    理  由
非常上訴理由稱：「(一)按供犯罪所用之物，以屬於犯人者為限，得沒收之，刑法第三
十八條第三項定有明文，故非屬於犯人所有之物，縱其供犯罪所用，亦不得沒收。(二)
本件原確定判決認被告甲○○構成刑法第二百十六條『行使變造私文書』罪，前經陸
軍第六軍團司令部於八十八年八月十一日判字第一三三號判處有期徒刑八月，緩刑
三年，變造之統一發票十六張沒收，並於同年月二十四日確定。查統一發票依營業稅
法第三十二條規定，為營業人銷售貨物或勞務與買受人之憑證，本質上係私文書之一
種，亦屬動產之範疇，然被告變造之統一發票十六張均已向銀行行使兌獎，其所有權
即因被告交付發票、領取獎金之行為而移轉，已非屬被告所有，雖係供犯罪所用之物
，依前揭刑法第三十八條第三項之規定，自不得沒收之，惟原判決仍認變造之統一發
票係屬被告所有且供犯罪所用之物而諭知沒收，顯係適用法則不當，為違背法令。(三)
依軍事審判法第二百二十六條之規定，提起非常上訴，以資救濟。」云云。
本院按供犯罪所用之物，除有特別規定者外，以屬於犯人者為限，得沒收之，刑法第
三十八條第三項規定甚明。查本件原判決附表所示之變造統一發票共十六張，係被告
甲○○於民國八十六年八月五日至六日與非軍人之陳冠綾（另案由台灣台北地方法院
審理）共同基於意圖為自己不法所有之概括犯意，由陳冠綾將原未中獎之統一發票變
造為八十六年六月份第五獎之統一發票後，再由被告先後十六次前往原判決附表所列
之各銀行，行使兌換統一發票獎金，每次詐兌得款新台幣（下同）一千元，共計詐領
統一發票金一萬六千元，由二人朋分花用，足生損害於財政部及稅捐主管稽徵機關
等情，為原判決所認定之事實，則原判決附表所示之統一發票，已因被告詐兌行使而
交付原判決附表所示之各銀行，顯非被告等所有甚明，且無得就該變造之統一發票予
以沒收之特別規定，乃原判決竟認該變造之統一發票共十六張係屬被告所有供犯罪所
用之物，依刑法第三十八條第一項第二款規定予以沒收，自屬違法，且不利於被告，
案經確定，非常上訴意旨執此指摘，洵有理由，應由本院將原判決關於沒收部分予以
撤銷，以資救濟。又本件係軍事審判法八十八年十月二日修正公布前，依舊法確定之
案件，依同日修正公布之軍事審判法施行法第三條第一項但書規定，得向本院提起非
常上訴，併予指明。
據上論結，應依軍事審判法第二百二十八條、刑事訴訟法第四百四十七條第一項第一
款前段，判決如主文。
中      華      民      國    八十九    年     十一     月     十六     日
                              最高法院刑事第十庭
                                  審判長法官  莊  登  照
                                        法官  洪  明  輝
                                        法官  蔡  清  遊
                                        法官  黃  一  鑫
                                        法官  林  秀  夫
      右正本證明與原本無異
                                              書  記  官
中      華      民      國    八十九    年     十一     月    二十三    日


司法院資訊處製作；財團法人民間司法改革基金會備份。
